【裁判字號】    97,交聲,496
【裁判日期】    980730
【裁判案由】    違反道路交通管理處罰條例聲明異議
【裁判全文】
臺灣新竹地方法院交通事件裁定         97年度交聲字第496號
移送機關  交通部公路總局新竹區監理所
異議人即
受處分人  甲○○
上列異議人即受處分人因違反道路交通管理處罰條例案件，對於
交通部公路總局新竹區監理所民國97年8 月12日竹監自字第裁50
—E00000000 號違反道路交通管理事件裁決處分聲明異議，本院
裁定如下：
    主  文
原處分撤銷。
甲○○汽車駕駛人，未領有駕駛執照駕駛小型車，處罰鍰新臺幣
捌仟肆佰元。
    理  由
一、原處分意旨略以：異議人甲○○前於民國97年1 月3 日10時
    25分許，駕駛案外人楊凱湘所有之車牌號碼HO－1446號自用
    小客車，行經新竹縣竹北市○○○道時，因有「汽車駕駛人
    未領有駕駛執照駕車」之違規行為，經新竹縣竹北分局鳳岡
    派出所警員林建勝事後於同日填掣竹縣警交字第E00000000
    號舉發違反道路交通管理事件通知單（下稱舉發通知單）逕
    行舉發，爰依道路交通管理處罰條例第21條第1 項第1 款規
    定，裁處異議人罰鍰新台幣（下同）1 萬2000元。
二、異議意旨略以：伊對於上開違規情事並不爭執，但伊並未收
    到上開警員所填掣之舉發通知單，僅有收到最後裁罰1 萬20
    00元之裁決書，伊並非故意逾期不繳納罰鍰，仍希望能繳納
    遵期到案之最低罰鍰，對於被處以最高罰鍰有所不服，為此
    聲明異議等語。
三、按汽車駕駛人，未領有駕駛執照駕駛小型車者，處6,000 元
    以上12,000元以下罰鍰，並當場禁止其駕駛；又行為人倘於
    期限內繳納或到案聽候裁決者，小型車部分罰鍰8400元，道
    路交通管理處罰條例第21條第1 項第1 款、違反道路交通管
    理事件統一裁罰基準表分別定有明文。次按處理違反道路交
    通管理事件，有關文書送達之程序，依行政程序法之規定。
    又送達，於應受送達人之住居所、事務所或營業所為之。於
    應送達處所不獲會晤應受送達人時，得將文書付與有辨別事
    理能力之同居人、受僱人或應送達處所之接收郵件人員。送
    達，不能依前二條規定為之者，得將文書寄存送達地之地方
    自治或警察機關，並作送達通知書兩份，一份黏貼於應受送
    達人住居所、事務所、營業所或其就業處所門首，另一份交
    由鄰居轉交或置於該送達處所信箱或其他適當位置，以為送
    達。前項情形，由郵政機關為送達者，得將文書寄存於送達
    地之郵政機關。寄存機關自收受寄存文書之日起，應保存3
    個月。違反道路交通管理事件統一裁罰基準及處理細則第5
    條、行政程序法第72條第1 項、第73條及第74條亦分別定有
    明文。
四、經查：
  (一)異議人於上開時間駕駛上開普通自用小客車，行經上址，有
    「汽車駕駛人未領有駕駛執照駕車」之違規情事，為其所不
    爭執，並有新竹縣竹北分局鳳岡派出所警員林建勝依法填製
    竹縣警交字第E00000000 號舉發違反道路交通管理事件通知
    單、交通部公路總局新竹區監理所97年8 月12日竹監自字第
    裁50-E00000000號裁決書影本各1 紙附卷可稽。
  (二)而本件舉發通知單係經原舉發單位以掛號郵務送達方式，向
    異議人之住所即新竹縣新豐鄉後湖子185 之37號為送達，因
    未獲會晤本人亦無受領文書之同居人、受僱人或應送處所之
    接收郵件人員，遂於97年1 月14日將郵件寄存於「湖口郵局
    」為寄存送達之事實，固有新竹縣政府警察局竹北分局97年
    10 月3日北警交字第0975007188號函及舉發通知單送達證書
    各1 份附卷可參；惟觀諸系爭舉發違規通知單之送達證書內
    雖有「未獲會晤本人亦無受領文書之同居人、受雇人或應送
    達處所之接收郵件人員，已將該文書寄存於湖口郵局」，及
    「已作成送達通知書二份，一份黏貼於應受送達人門首，另
    一份或置於受送達處所信箱或適當位置以為送達」之記載，
    但因上揭「已作成送達通知書二份，一份黏貼於應受送達人
    門首」之文字，本即為送達回證上之定型化文字，故非一有
    此註記即可認為已確實為之；而經本院向送達郵局查詢，經
    承辦人員答覆其等為寄存送達程序時，並未將「送達通知黏
    貼於門首」乙情拍照存證，此有本院公務電話紀錄在卷可稽
    ，則郵政機關究竟有無確實遵守上開法定程序，已有可疑；
    再者，本案異議人收到原處分機關送達之裁決書後，即立即
    前往監理所表達意見，此由異議人依法提出異議等情自可得
    知，可見異議人倘若有看到湖口郵局將上開舉發通知單送達
    通知書黏貼於住家門首，衡情應不會置之不理；復觀諸卷附
    違反道路交通管理事件通知單信封影本及新竹縣政府警察局
    竹北分局上開函文，可知本件舉發通知單確因寄存逾期而遭
    退件，異議人從未前往領取，則其陳稱從未看到門首貼有舉
    發通知單之送達通知等語，應為屬實。
  (三)綜上，湖口郵局無法提出照片證明其有踐行上開寄存送達之
    要件，原處分機關亦無法舉證證明本案舉發通知單確實已經
    合法送達異議人，則原處分機關逕以異議人逾期未到案而裁
    處最高罰鍰12000 元，即有不當，應由本院予以撤銷。
  (四)又異議人之違規事實業已明確，本院自得逕予裁罰。而依違
    反道路交通管理事件統一裁罰基準及處理細則第2 條第2 項
    之違反道路交通管理事件統一裁罰基準表，及同細則第41條
    之規定可知，違反道路交通管理事件之裁罰基準，係以當事
    人接到違規舉發通知書後，有無逾越到案日期繳納罰款及到
    案與否，為設定裁決罰鍰數額及駕駛執照吊扣期間之準據之
    一，故行為人有無於到案日期前繳交罰鍰或到案與否，對於
    行為人究應處以法定最低額或較高額罰鍰，實具有決定性。
    本案異議人主張其因未合法收受本件舉發通知單，而喪失就
    本件違規事項自行到案繳納最低罰鍰之期限利益等語，核屬
    有據，本院爰依道路交通管理處罰條例第21條第1 項第1 款
    及違反道路交通管理事件統一裁罰基準表之規定，按期限內
    繳納或到案聽後裁決之標準，予以裁罰如主文第二項所示。
五、據上論斷，應依道路交通案件處理辦法第20條，裁定如主文
    。
中    華    民    國    98    年    7     月    30    日
                  交通法庭   法  官  蔡川富
以上正本證明與原本無異。
如不服本裁定應於送達後5日內向本院提出抗告狀。
中    華    民    國    98    年    7     月    30    日
                             書記官  朱苑禎


司法院資訊處製作；財團法人民間司法改革基金會備份。
